臺灣高雄地方法院民事判決
111年度雄簡字第1259號
原      告  陳台生  
被      告  柳國閔  
訴訟代理人  翁振源  
上列當事人間因被告過失傷害案件，原告提起請求損害賠償之附
帶民事訴訟（本院111年度審交附民字第157號），經本院刑事庭
裁定移送前來，本院於民國111年11月15日言詞辯論終結，判決
如下：
    主  文
一、被告應給付原告新臺幣（下同）73萬5,633元，及自民國（
    下同）111年4月12日起至清償日止，按年息5％計算之利息。
二、原告其餘之訴駁回。
三、訴訟費用由被告負擔22％，餘由原告負擔。
四、本判決原告勝訴部分得假執行。但被告如以73萬5,633元元
    ，為原告預供擔保後，得免為假執行。
五、原告其餘假執行之聲請駁回。 
    事實及理由
一、按訴狀送達後，原告不得將原訴變更或追加他訴，但請求之
    基礎事實同一、擴張或減縮應受判決事項之聲明者，不在此
    限，民事訴訟法第255條第1項第2款、第3款定有明文。本件
    原告原起訴請求：被告應給付原告475萬5,890元及同型同年
    份中古車一輛，及自起訴狀繕本送達翌日起至清償日止，按
    年息5％計算之利息。嗣於訴訟進行中縮減聲明為：被告應給
    付原告341萬633元，及自起訴狀繕本送達翌日起至清償日止
    ，按年息5％計算之利息，核屬縮減應受判決事項之聲明，於
    法並無不合，應予准許。
二、原告主張：被告於110年2月15日15時55分許，駕駛車牌號碼
    000-0000號自用小客車（下稱甲車），沿臺東縣鹿野鄉臺9
    線由北往南方向行駛，行經臺9線335.5公里處，適對向有伊
    駕駛車牌號碼00-0000號自用小客車（下稱乙車）沿臺9線由
    南往北方向行駛至該處。被告本應注意分向限制線禁止車輛
    跨越行駛，且在劃有分向限制線之路段，不得駛入來車之車
    道內，而依當時情形，尚無不能注意之情事，竟疏未注意及
    此，在道路彎道處，貿然跨越雙黃線在對向車道逆向行駛，
    伊見狀閃避不及，致伊所駕駛乙車左前車頭與被告所駕甲車
    左前車頭發生擦撞，伊並受有右脛腓骨粉碎性骨折之傷害（
    下稱系爭傷勢）。伊因被告前揭不法侵害受傷，因此支出醫
    療費用11萬5,236元、看護費用13萬2,200元（計算式：住院
    期間11日全日看護2,200元×11（日）=24,200；出院後半日
    看護90日1,200元×90（日）=108,000，24,200+108,000=132
    ,200）、購買醫療用品費用2,412元、救護車費用2萬4,200
    元、就醫交通費用4,585元，另伊因被告不法侵害受有系爭
    傷勢，因此6個月無法工作，受有不能工作之薪資損失15萬1
    ,500元(計算式：25,250元×6(日)=151,500元)。再者，伊所
    駕駛之乙車因此受損全毀後報廢，因而支出拖吊費用4,500
    元，受有乙車全毀之價值損害10萬元、伊所有手機亦因此全
    毀，因此受有手機全毀之價值2萬6,000元。又伊因系爭事故
    受傷歷經住院、手術、多次就醫回診精神上受有相當之痛苦
    ，自得請求慰撫金285萬元，伊合計請求341萬633元（計算
    式：115,236元+132,200+2,412+24,200+4,585+151,500+4,5
    00+100,000+26,000+2,850,000=3,410,633），爰依侵權行
    為法律關係，請求被告加計法定遲延利息各如數賠償原告等
    情，並聲明：㈠被告應給付原告341萬633元，及自起訴狀繕
    本送達翌日起至清償日止，按年息5 ％計算之利息。㈡原告願
    供擔保請准宣告假執行。
三、被告則以：伊固不爭執就系爭事故之發生應負全部過失責  
    任，亦不爭執原告因此受有醫藥費用10萬236元、救護車費
    用2萬4,200元、醫療耗材費用2,412元、就醫交通費用4,585
    元、看護費用13萬2,200元、工作損失15萬1,500元之損害，
    且就原告因系爭事故所有乙車全毀，故受有車價損失10萬元
    、拖車費用4500元部分亦不爭執，惟就原告另請求國術館推
    拿費用1萬5,000元部分，因原告所受之傷勢需裝設鋼板於腿
    部，原告主張之國術館推拿部分，不利於原告所受系爭傷勢
    之恢復，應非屬必要醫療費用，原告此部分請求，自屬無據
    。又手機全毀之損害2萬6,000元部分，固不爭執原告受有手
    機全損之損害，但主張應計算折舊。另就原告請求之慰撫金
    285萬元部分，則屬過高，請求予以酌減等語置辯，並聲明
    ：原告之訴駁回。
四、兩造不爭執之事項：
㈠、被告於110年2月15日15時55分許，駕駛甲車沿臺東縣鹿野鄉
    臺9線由北往南方向行駛，行經臺9線335.5公里處，適對向
    有原告駕駛乙車沿臺9線由南往北方向行駛至該處。被告本
    應注意分向限制線禁止車輛跨越行駛，且在劃有分向限制線
    之路段，不得駛入來車之車道內，而依當時情形，尚無不能
    注意之情事，竟疏未注意及此，在道路彎道處，貿然跨越雙
    黃線在對向車道逆向行駛，原告見狀閃避不及，致原告所駕
    駛之乙車左前車頭與被告所駕駛之甲車左前車頭發生擦撞，
    原告並因此受有系爭傷勢。
㈡、被告因本件車禍，經本院刑事庭以111年度交簡字第1057號判
    處過失傷害罪刑有期徒刑3月，如易科罰金，以1,000元折算
    1日確定在案。
五、本件之爭點為：㈠、原告依侵權行為法律關係請求被告負損
    害賠償責任，是否有理由？㈡、原告請求賠償之項目及金額
    ，是否於法有據並相當？茲分別論述如下：
㈠、原告依侵權行為法律關係請求被告負損害賠償責任，是否有
    理由？
　　按「因故意或過失，不法侵害他人之權利者，負損害賠償責
    任。」「不法侵害他人之身體或健康者，對於被害人因此喪
    失或減少勞動能力，或增加生活上之需要時，應負損害賠償
    責任。」「不法侵害他人之身體、健康…者，被害人雖非財
    產上之損害，亦得請求賠償相當之金額。」民法第184條第1
    項前段、第193條第1項及第195條第1項前段定有明文。本件
    因被告疏未注意，駕駛甲車貿然在劃有分向限制線之路段，
    駛入來車道，以致發生系爭事故一節，為被告所不爭執（見
    本院卷第63頁），且原告因系爭事故受有損害，其所受損害
    與被告之上開不法侵害行為間，復有相當因果關係，則原告
    依民法第184條第1項前段，請求被告賠償其所受損害，於法
    洵屬有據。原告另依民法第191條之2段為請求，核屬選擇的
    訴之合併，無再加審究之必要，併予敘明。
㈡、原告請求賠償之項目及金額，是否於法有據並相當？
    原告請求醫藥費用11萬5,236元、救護車費用2萬4,200元、
    醫療耗材費用2,412元、就醫交通費用4,585元、看護費用13
    萬2,200元、工作損失15萬1,500元、手機損壞購買新機費用
    2萬6,000元、拖車費用4,500元、車價減損10萬元、慰撫金2
    85萬元，茲就原告請求之金額審核如下： 
  1.醫療費用部分：原告主張其因被告之不法侵害，支出醫療費
    用10萬236元部分，業據原告提出與其所述相符之醫療費用
    單據（見附民卷第23-25頁、本院卷第113-117頁），並為被
    告所不爭執，此部分原告之請求，自應准許。至原告另請求
    國術推拿費用1萬5,000元部分，固據其提出發票為證，惟原
    告所受系爭傷勢為粉碎性骨折，依原告所提出之診斷證明曾
    進行復位外固定手術（見附民卷第61頁），是否適合推拿已
    非無疑，且原告亦無提出醫囑證明有進行上開治療行為之必
    要，則原告此部分請求，即難認有據，應予駁回。
  2.醫療耗材部分：原告主張其因被告之不法侵害，支出醫療耗
    材費用2,412元部分，業據原告提出與其所述相符之費用單
    據（見附民卷第57-59頁），並為被告所不爭執，此部分原
    告之請求，自應准許。
  3.救護車費用部分：原告主張其因被告之不法侵害，支出救護
    車費用2萬4,200元部分，業據原告提出與其所述相符之發票
    （見附民卷第21頁），並為被告所不爭執，此部分原告之請
    求，自應准許。
  4.就醫交通費用部分：原告主張其因被告之不法侵害，支出就
    醫交通費用4,585元部分，業據原告提出與其所述相符之收
    據、計程車乘車證明（見附民卷第71-73頁、本院卷第119頁
    ），並為被告所不爭執，此部分原告之請求，自應准許。
  5.拖車費用部分：原告主張其因被告之不法侵害，支出拖車費
    用4,500元部分，業據原告提出與其所述相符之服務三聯單
    （見附民卷第19頁），並為被告所不爭執，此部分原告之請
    求，自應准許。
  6.看護費用部分：原告主張因系爭傷勢於住院11日須由專人全
    日照護11日，每日以2,200元計算，共計2萬4,200元，出院
    後90日需半日看護，每日以1,200元計算，共計10萬8,000元
    ，上開看護費用合計為13萬2,200元等語，關於原告於上開
    期間是否有專人看護之必要，業據原告提出與其所述相符之
    有醫療財團法人徐元智先生醫藥基金會亞東紀念醫院（下稱
    亞東醫院）診斷書（見附民卷第61頁），並據本院函詢亞東
    醫院原告因系爭傷勢需專人看護之期間為何？據該院函覆：
    住院期間11日有專人24小時看護之必要，出院後至少3個月
    需有專人看護（至少12小時）之必要等語，有亞東醫院111
    年9月23日亞病歷字第1110923001號函附卷可參（見本院卷
    第87頁），準此，堪認原告於住院期間11日有專人24小時看
    護之必要、出院後3個月則有專人看護12小時之必要。原告
    此部分請求，並為被告所不爭執，是原告請求被告給付看護
    費用13萬2,200元（計算式：住院期間11日全日看護2,200元
    ×11（日）=24,200；出院後半日看護90日1,200元×90（日）
    =108,000，24,200+108,000=132,200），核屬有據，應予准
    許。
  7.工作損失部分：原告主張其因系爭事故受傷，因此不能工作
    6個月，以111年度基本工資2萬5,250元計算，共計損失15萬
    1,500元等語，經查：關於原告因系爭傷勢不能工作之期間
    ，經本院函詢原告就診之亞東醫院據其函覆：依門診追蹤紀
    錄，參酌病患陳台生（按即原告）骨折復原情形，術後6個
    月內仍無法正常行走，有在家休養之必要等語，有亞東醫院
    111年9月23日亞病歷字第1110923001號函附卷可參（見本院
    卷第87頁），核與原告主張不能工作之期間為6個月相符，
    據此計算，原告不能工作之損失應為15萬1,500元(計算式：
    25,250×6=151,500)，此並為被告所不爭執（見本院卷第101
    頁），是原告主張：因系爭事故受傷，受有不能工作之薪資
    損失為15萬1,500元，亦屬有據，應予准許。
  8.手機損壞部分：
    按當事人主張有利於己之事實者，就其事實有舉證之責任，
    民事訴訟法第277條前段有明文規定，原告主張發生系爭事
    故當時有攜帶手機，手機亦因此損壞，系爭手機價值為2萬6
    ,000元，系爭手機於事故發生前已使用半年等事實，業據原
    告提出購買證明，並為被告所不爭執，惟被告主張應計算折
    舊，本院審酌原告所有手機已使用半年，且消費性電子產品
    之跌價、折舊速度相對較快，故原告所有之手機應已折舊，
    乃屬當然，顯難再以原告購買手機時支出之費用2萬6,000元
    （本院卷第43頁），作為損失之金額，而經折舊後，本院認
    原告此部分損失金額應以1萬6,000元為適當，則原告超過此
    部分之請求，即屬無據。
  9.乙車價值減損部分：按物被毀損時，被害人除得依民法第19
    6條請求賠償外，並不排除民法第213條至第215條之適用；
    依民法第196條請求賠償物被毀損所減少之價額，得以修復
    費用為估定之標準，…。被害人如能證明其物因毀損所減少
    之價額，超過必要之修復費用時，就其差額，仍得請求賠償
    （最高法院77年度第9次民事庭會議決議參照）。蓋損害賠
    償之目的在於填補所生之損害，其應回復者，係損害事故發
    生前之應有狀態，自應將事故發生後之變動狀況悉數考量在
    內，故於物被毀損時，被害人除得請求修補或賠償修復費用
    ，以填補技術性貶值之損失而回復物之物理性原狀外，就其
    物因毀損所減少之交易價值，亦得請求賠償，以填補交易性
    貶值之損失而回復物之價值性原狀（最高法院93年度台上字
    第381號判決意旨參照）。原告主張乙車因系爭事故受損因
    此全毀而報廢，故請求被告賠償乙車原價10萬元部分，業經
    本院函詢高雄市汽車商業同業公會，據其函覆：本案業經本
    會鑑價委員依書面資料鑑價為（乙車已報廢）乙車正常使用
    且未發生事故情況下，於110年2月15日之市價約10萬元左右
    等語，有該會111年8月26日（111）高市汽商雄字第888號函
    附卷可考（見本院卷第83頁)，核與原告所述相符，並為被
    告所不爭執，是原告主張乙車因全毀，而受有10萬元之損害
    ，並請求被告賠償此部分損害，核屬有據，應予准許。
 10.慰撫金部分：按非財產上賠償之金額是否相當，應斟酌實際
    加害情形、影響該權利是否重大、被害者與加害人之身分地
    位、經濟狀況及其他各種情形，以為核定之準據（最高法院
    47年台上字第1221號判決、51年度台上字第223號判決意旨
    參照）。本件原告因被告之不法侵害而受有系爭傷勢，又因
    系爭傷勢歷經多次往返醫院回診，傷勢不輕，不論在肉體上
    或精神上均必感到相當之痛苦，原告請求被告賠償非財產上
    之損害，以資慰藉，於法洵無不合。查原告為高職畢業學歷
    ，經營電子加工廠，每月收入約7萬餘元，名下有動產一筆
    、不動產八筆、投資數筆；被告為高中畢業，從事餐飲業，
    月收入約3萬元，名下無不動產等情，經兩造陳明在卷（見
    本院卷第62-63頁），並有稅務電子閘門財產所得調件明細
    表在卷可稽。本院斟酌前述兩造之身分、地位、經濟能力及
    原告因受有系爭傷勢對其生活所生影響等情，認原告得請求
    被告賠償之慰撫金以20萬元為相當，超過部分，應予剔除。
 11.依上所述，原告得請求被告賠償之金額共73萬5,633元（計
    算式：100,236＋2,412+24,200+4,585+4,500+132,200+151,5
    00+16,000+100,000+200,000＝735,633）。
六、又按給付無確定期限者，債務人於債權人得請求給付時，經
    其催告而未為給付，自受催告時起，負遲延責任。其經債權
    人起訴而送達訴狀，或依督促程序送達支付命令，或為其他
    相類之行為者，與催告有同一之效力。又遲延之債務以支付
    金錢為標的者，債權人得請求依法定利率計算之遲延利息，
    民法第229條、第233條第1項分別定有明文。本件因侵權行
    為所生之損害賠償債權，為給付無確定期限之債權，又係以
    支付金錢為標的，應於被告受催告履行而未履行，即發生遲
    延責任。本件原告起訴狀繕本係於111年4月11日送達被告（
    見附民卷第81頁），則原告就前揭被告所應賠償之金額，請
    求被告應給付自起訴狀繕本送達被告翌日即111年4月12日起
    至清償日止，按週年利率5％計算法定遲延利息，即屬有據。
七、綜上所述，本件原告依侵權行為之法律關係，請求被告給付
    其73萬5,633元，及自起訴狀繕本送達翌日即111年4月12日(
    見附民卷第81頁）起至清償日止，按週年利率5 ％計算之利
    息，為有理由，應予准許。逾此範圍，非有理由，應予駁回
    。
八、本判決原告勝訴部分，乃就民事訴訟法第427 條第1 項訴訟
    適用簡易程序所為被告敗訴之判決，依同法第389 條第1 項
    第3 款規定，應依職權宣告假執行，並依同法第392 條第2
    項規定，依職權宣告被告如為原告預供相當擔保金額後，得
    免為假執行，至原告其餘假執行之聲請，亦失所附麗，應併
    予駁回。
九、本件事證已臻明確，兩造其餘主張陳述及所提證據方法，經
    本院斟酌後認均不足以影響本判決結果，自無逐一詳予論駁
    之必要，併此敘明。
十、訴訟費用負擔之依據：民事訴訟法第79條。
中　　華　　民　　國　　111 　年　　12　　月　　15　　日
                  高雄簡易庭  法　　　官  林綉君
以上正本係照原本作成。
如不服本判決，應於送達後20日內，向本院提出上訴狀並表明上
訴理由，如於本判決宣示後送達前提起上訴者，應於判決送達後
20日內補提上訴理由書（須附繕本）。
中　　華　　民　　國　　111 　年　　12　　月　　15　　日
      　　　　　　　　　　　　書　記　官  羅崔萍